臺灣高等法院刑事判決　　　　　　　 100年度上易字第1929號
上　訴　人
即　被　告　　陳玉煥
上列上訴人因家暴妨害自由案件，不服臺灣桃園地方法院100年
度審易字第1118號，中華民國100年7月22日第一審判決（起訴案
號：臺灣桃園地方法院檢察署100年度偵字第8554號），提起上
訴，本院判決如下：
    主  文
上訴駁回。
    理  由
一、按刑事訴訟法第350條、第361條、第362條、第367條規定，
    不服地方法院之第一審判決而上訴者，須提出上訴書狀，並
    應敘述具體理由，為上訴必備之程式；其所提出之書狀未敘
    述上訴理由，或僅曾以言詞陳述上訴理由者，均應於上訴期
    間屆滿後20日內補提理由書於第一審法院。第一審法院經形
    式審查，認逾期未補提上訴理由者，應定期間先命補正；逾
    期未補正者，為上訴不合法律上之程式，應以裁定駁回。倘
    已提出上訴理由，但所提非屬具體理由者，則由第二審法院
    以上訴不合法律上之程式，判決駁回。而所謂具體理由，必
    係依據卷內既有訴訟資料或提出新事證，指摘或表明第一審
    判決有何採證認事、用法或量刑等足以影響判決本旨之不當
    或違法，而構成應予撤銷之具體事由，始克當之（例如：依
    憑證據法則具體指出所採證據何以不具證據能力，或依憑卷
    證資料，明確指出所為證據證明力之判斷如何違背經驗、論
    理法則）；倘僅泛言原判決認定事實錯誤、違背法令、量刑
    失之過重或輕縱，而未依上揭意旨指出具體事由，或形式上
    雖已指出具體事由，然該事由縱使屬實，亦不足以認為原判
    決有何不當或違法者（例如：對不具有調查必要性之證據，
    法院未依聲請調查亦未說明理由，或援用證據不當，但除去
    該證據仍應為同一事實之認定），皆難謂係具體理由，俾與
    第二審上訴制度旨在請求第二審法院撤銷、變更第一審不當
    或違法之判決，以實現個案救濟之立法目的相契合，並節制
    濫行上訴（最高法院97年度臺上字第892號判決意旨參照）
    。又依刑事訴訟法第367條之文義及立法意旨，僅於「上訴
    書狀未敘述上訴理由」之情形，為保障上訴人之權益，始有
    補正之問題。至有無敘述理由，第一審法院僅作形式上之審
    查，如上訴書狀形式上已敘述不服原判決之意旨者，即與未
    敘述上訴理由之情形有別，無庸再命補正；至於其理由是否
    具體，則屬第二審法院審查之範圍，亦不在命補正之列。亦
    即上訴書狀已記載理由，並有具體之敘述時，其上訴既屬合
    法，第二審法院固應就其理由之是否可取，為實體之審理及
    判斷；如認其上訴書狀雖記載理由，但並未具體敘述時，則
    無須再命補正，可逕認其上訴不合法，以判決駁回之（最高
    法院97年度臺上字第3889號判決意旨參照）。
二、本件經原審審理後，認為：
（一）被告陳玉煥與陳鍾森妹係母子關係，具家庭暴力防治法第
      3條第3款之家庭成員關係。又陳玉煥前於民國（下同）98
      年間因公共危險案件，經原審以98年度壢交簡字第3306號
      刑事判決判處有期徒刑2月確定，入監執行後，於99年4月
      22日期滿執行完畢（於本案構成累犯）。詎其猶不思悔改
      ，於100年3月21日晚間7時許，在桃園縣平鎮市○○路南
      勢2段4號住處廚房後方，向其母陳鍾森妹索討金錢，遭陳
      鍾森妹拒絕，其因此心生不滿，竟基於以強暴手段妨害他
      人行使權利之犯意，徒手將陳鍾森妹強押在地，使陳鍾森
      妹行動自由受制而無法起身，以此強暴方式妨害陳鍾森妹
      行使其自由離開上開處所之權利，經陳鍾森妹呼救，始由
      其父陳有昌聞聲到場阻止。嗣於同日晚間7時10分，經警
      方據報到場處理，而悉上情。
（二）上揭事實業據被告陳玉煥於檢察官偵查、原審準備程序及
      審判中之自白不諱，並有被害人陳鍾森妹於警詢、檢察官
      偵訊、原審準備程序及審判中之指述，及證人陳有昌於警
      詢及檢察官偵查中之證述，此外復有現場照片2張、本院
      被告前案紀錄表1份在卷可按。本件事證明確，被告本件
      犯行堪以認定，應依法論科。
（三）核被告所為，係犯刑法第304條第1項之強制罪。被告與被
      害人間具有如首開所述之親屬關係，有家庭暴力防治法第
      3 條第3款之家庭成員關係，故本件為家庭暴力防治法第2
      條第2款所稱之家庭暴力罪，惟因家庭暴力防治法之上開
      條文並無罰則規定，是此部分犯行仍應依刑法強制罪之規
      定予以論罪科刑。被告有如前開所載之前案及執行紀錄，
      有卷附本院被告前案紀錄表1份可稽，其於受徒刑執行完
      畢後5年內故意再犯上開有期徒刑以上之罪，為累犯，應
      依刑法第47條第1項之規定加重其刑。爰審酌被告犯後終
      能坦承犯行之態度，及其與被害人間為母子關係，且其正
      值壯年，但不思自食其力，反向被害人索討金錢，於被害
      人拒絕後，竟罔顧親子人倫，以強暴手段妨害被害人行使
      離去現場之自由，惡性非輕，暨其平日素行、智識程度，
      蒞庭檢察官求處有期徒刑6月以上之刑等一切情狀，判處
      有期徒刑7月。
三、本件被告陳玉煥不服原審判決，提起上訴，理由略稱：伊向
    其母索討100元被拒，因心生不滿才押母在地10秒鐘無法自
    由離開，其父親有到場阻止伊就放手，爰請求法官重新判決
    云云。惟查，按量刑係實體法上賦予法院得為自由裁量之事
    項，倘未有逾越法律所規定之範圍，或濫用其權限，即不得
    任意指摘為違法。原審判決就被告所犯強制罪，累犯，判處
    有期徒刑7月，且已於判決理由中已詳予論敘刑法第57條之
    事由，並就被告所犯本案之情狀說明其審酌之根據及理由，
    尚無何違反經驗法則、論理法則、比例原則，或有何其他逾
    越法律所規定範圍或濫用權限之違法情事，被告上訴，僅以
    上開空言請求改判，並無理由，本件被告既未依據卷內既有
    訴訟資料或提出新事證，指摘或表明原審判決有何採證認事
    、用法或量刑等足以影響判決本旨之不當或違法，構成應撤
    銷之具體事由，顯不足以動搖或影響原判決之本旨及刑之量
    定，其上訴自屬不合法律上之程式，應予駁回，並不經言詞
    辯論為之。
據上論斷，應依刑事訴訟法第367條前段、第372條，判決如主文
中    華    民    國    100   年     9    月     1    日
                  刑事第十庭  審判長法  官  宋  祺
                                    法  官  林孟宜
                                    法  官  高玉舜
以上正本證明與原本無異。
不得上訴。
                                    書記官  許雅淩
中    華    民    國   100    年    9     月    2     日
附錄：本案論罪科刑法條全文
中華民國刑法第304條第1項（強制罪）
以強暴、脅迫使人行無義務之事或妨害人行使權利者，處3年以
下有期徒刑、拘役或3百元以下罰金。